最高法院刑事判決                              八十八年度台上字第六四二五號
    上  訴  人  甲○○
右上訴人因違反藥事法案件，不服台灣高等法院高雄分院中華民國八十六年八月十二
日第二審更審判決（八十六年度上更(一)字第一八四號，起訴案號：台灣高雄地方法院
檢察署八十四年度偵字第一六三八九號），提起上訴，本院判決如左：
    主  文
原判決撤銷，發回台灣高等法院高雄分院。
    理  由
本件原判決認定上訴人甲○○明知化學合成麻醉藥品安非他命為禁藥，竟基於概括之
犯意，自民國八十四年七月間起至同年八月十四日止，在高雄市○○○路一七四號其
經營之「民主檳榔攤」，將所購得原供自己吸用之安非他命（吸用部分已判刑確定）
，分裝成小包後，連續三次，以原價轉讓予一同前來之李建輝、葉維典（二人合資）
。第一次以新台幣（下同）二千元，轉讓一小包；第二次以每小包三千元，轉讓三小
包；第三次以總價一萬五千元，轉讓八小包。嗣經警於八十四年八月十八日下午六時
十分許，在高雄市前鎮區○○○路一三一巷二十之四號查獲李建輝、葉維典時，供出
來源，再循線於同日晚上十時五十分許，在高雄市○○○路一七四號查獲上訴人等情
。因而撤銷第一審關於上訴人非法販賣化學合成麻醉藥品部分之判決，變更起訴法條
改判論處上訴人連續明知為禁藥而轉讓罪刑，固非無見。
惟查：(一)共同被告所為不利於己之供述，固得採為其他共同被告犯罪之證據，惟此項
不利之供述，依刑事訴訟法第一百五十六條第二項規定，仍應調查其他必要之證據，
以察其是否與事實相符，自難專憑此項供述，為其他共同被告犯罪事實之認定。原判
決認定，上訴人於前揭時地，連續三次，將禁藥安非他命轉讓予李建輝及葉維典，係
以受讓人之供述為唯一證據。然上訴人始終否認有轉讓禁藥行為，原判決並未說明究
竟有何其他補強證據，足資證明受讓人所供，向上訴人受讓禁藥之供述，係與事實相
符，乃僅以受讓人之供述，即認定上訴人轉讓禁藥，自嫌速斷。本院前次發回意旨業
已指摘及此，乃更審判決仍未說明，其違誤之情形仍然存在。(二)已受請求之事項未予
判決者，其判決當然為違背法令，刑事訴訟法第三百七十九條第十二款定有明文。依
起訴書記載之犯罪事實，檢察官係針對上訴人先後非法販賣安非他命予李建輝十餘次
，每次三小包，價格五、六千元不等；另非法販賣安非他命予李建輝、葉維典三次（
二人同往），每次三小包，售價亦為五、六千元不等，依連續犯裁判上一罪關係，提
起公訴。原判決僅就上訴人非法販賣安非他命予李建輝、葉維典三次部分，變更起訴
法條加以裁判；關於非法販賣安非他命予李建輝十餘次部分，並未裁判，自有已受請
求之事項未予判決之違法。(三)藥事法第八十三條第一項之明知為禁藥而轉讓罪，以所
轉讓者確係禁藥為成立要件。原判決並未說明經由如何之調查或檢驗鑑定以資證明上
訴人轉讓予李建輝、葉維典之物品確為禁藥安非他命，亦有應於審判期日調查之證據
未予調查及理由不備之違法。(四)有罪之判決書，須將認定之犯罪事實詳記於事實欄，
然後於理由內逐一說明其憑以認定之證據，使事實與理由兩相一致，方為合法。原判
決事實認定，上訴人於八十四年八月十四日，第三次轉讓禁藥時，係以總價一萬五千
元，轉讓安非他命八小包（見原判決第二面第一、第二行）。乃理由欄所引用李建輝
之證言，係謂：八十四年八月十四日以一萬四千元購得（見原判決第二面倒數第一、
第二行）。該次轉讓之代價，究竟為一萬五千元或一萬四千元？事實之認定與理由之
說明不相適合，自有理由矛盾之違誤。以上情形，或為上訴意旨指摘所及，或為本院
得依職權調查之事項，應認仍有撤銷發回更審之原因。又毒品危害防制條例已於八十
七年五月二十日修正公布，同年月二十二日生效，關於轉讓安非他命已列為轉讓第二
級毒品處罰，原審未及為適用法律之比較。另變更起訴法條時，依法應告知變更後之
罪名，均併此指明。
據上論結，應依刑事訴訟法第三百九十七條、第四百零一條，判決如主文。
中      華      民      國    八十八    年     十一     月     十一     日
                              最高法院刑事第十二庭
                                  審判長法官  陳  炳  煌
                                        法官  陳  正  庸
                                        法官  陳  世  雄
                                        法官  賴  忠  星
                                        法官  張  清  埤
      右正本證明與原本無異
                                              書  記  官
中      華      民      國    八十八    年     十一     月     十七     日
